臺灣高雄地方法院刑事判決　　　　　　 96年度簡上字第663號
上　訴　人
即　被　告　丙○○
上列上訴人即被告因傷害案件，不服本院96年度簡字第1713號，
中華民國96年6 月8 日第一審簡易判決（聲請簡易判決處刑案號
：臺灣高雄地方法院檢察署96年度偵續一字第4 號），提起上訴
，本院管轄第二審之合議庭判決如下：
    主      文
原判決撤銷。
丙○○共同犯傷害罪，處拘役伍拾日，如易科罰金，以銀元參佰
元即新臺幣玖佰元折算壹日，減為拘役貳拾伍日，如易科罰金，
以銀元參佰元即新臺幣玖佰元折算壹日。
    事  實
一、丙○○與邱鳳英、邱淑芬（均經本院以民國96年度易字第14
    11號判處拘役50日，減為拘役25日，緩刑2 年確定）及真實
    姓名不詳綽號「阿偉」等成年人4 人，於94年12月15 日19
    時10分許，共同前往高雄縣鳳山市○○街28號乙○○住處向
    其追討債務。嗣因雙方發生爭執，丙○○與邱鳳英、邱淑芬
    3 人即基於傷害他人身體之犯意聯絡，先由邱鳳英、邱淑芬
    與乙○○持電話、高跟鞋及節拍器等物互相攻擊，之後甲○○○及丙○○見狀亦加入拉扯，丙○○並以腳踹乙○○2 下
    ，致乙○○受有左頰及下巴挫裂傷，甲○○○受有左臉多處
    挫擦傷及裂傷、右食指瘀傷及左腕瘀傷等傷害。
二、案經甲○○○、乙○○訴由高雄縣政府警察局鳳山分局報請
    臺灣高雄地方法院檢察署檢察官偵查並聲請簡易判決處刑。
    理  由
壹、程序部分：本件關於卷內證據資料之證據能力部分，被告丙○○及檢察官均不爭執證據能力，合先敘明。
貳、實體部分
一、被告固不否認當日確曾與邱鳳英、邱淑芬至告訴人甲○○○
    與乙○○位於高雄縣鳳山市○○街28號住處內，並為了警告
    乙○○動手打邱淑芬而有對乙○○做抬腿的動作2 下，然矢
    口否認有踢到告訴人乙○○，告訴人等之傷勢並非伊所造成
    的云云。惟查：
  (一)上揭犯罪事實，業據告訴人甲○○○及乙○○於警詢、偵訊
    中指證稽詳，復有惠德醫院診斷證明書2 紙、監視器翻拍相
    片33幀、案發現場位置圖及勘驗筆錄在卷可稽。被告雖辯稱
    抬腳係為警告告訴人乙○○云云，然當時告訴人乙○○或甲○○○均未對被告有何攻擊動作，被告當時應以口頭警告之
    方式告知告訴人乙○○即可，被告無須對告訴人乙○○為抬
    腳之動作，可認被告當時亦應有與邱鳳英、邱淑芬共同傷害
    告訴人乙○○及甲○○○之犯意甚明。故此，本案事證明確
    ，被告傷害犯行，堪予認定。
  (二)按共同正犯間，非僅就其自己實施之行為負其責任，並在犯
    意聯絡之範圍內，對於他共同正犯所實施之行為，亦應共同
    負責，有最高法院32年上字第1905號判例要旨足參。又共同
    正犯之意思聯絡並不限於事前有所謀議，亦即僅於行為當時
    有共同犯意之聯絡者，亦屬之，且其表示之方法，亦不以明
    示通謀為必要，即相互間有默示之合致亦無不可。再者共同
    正犯之意思聯絡，亦不以數人間直接發生為限，其間即有間
    接聯絡者，亦包括在內，此有最高法院77年台上字第2135號
    判例要旨足資參照。本件被告與邱淑芬及邱鳳英共同約定前
    往告訴人乙○○處追債，依被告於偵訊時稱「基本上對方就
    是不想還錢，所以才會裝監視器，每次到他們家的債權人，
    他們都故意要激怒我們，讓我們動手」等語，參以同案被告
    邱淑芬及邱鳳英確共同傷害告訴人乙情，要難認渠等同往該
    處而無主觀之犯意聯絡與認知。況被告丙○○亦確有實施傷
    害告訴人乙○○之犯行，縱對告訴人甲○○○部分，無何客
    觀上犯行之分擔，惟渠等與同案被告邱淑芬及邱鳳英間，既
    有犯意聯絡，自無解於其等傷害罪共同正犯之成立，應依法
    論科。
二、被告行為後，刑法及刑法施行法業於94年2 月2 日經總統以
    華總一義字第09400014901 號令修正公佈，並於95年7 月1
    日施行，參酌最高法院95年5 月23日刑事庭第8 次會議決議
    ，修正後刑法第2 條第1 項之規定，係規範行為後法律變更
    所生新舊法律比較適用之準據法，於新刑法施行後，應適用
    修正後刑法第2 條第1 項之規定，為「從舊從輕」之比較。
  (一)罰金刑部分：被告行為後，刑法第33條第5 款業已修正施行
    ；修正後刑法第33條第5 款規定「罰金：新臺幣1,000 元以
    上，以百元計算之。」，與修正前刑法第33 條 第5 款規定
    「罰金：1 元以上。」不同。比較新舊法結果，本案關於刑
    法第277 條第1 項法定刑罰金部分以舊法較有利於被告。
  (二)刑法第28條共犯修正施行前規定「2 人以上共同實施犯罪之
    行為者，皆為正犯」，修正施行後規定「2 人以上共同實行
    犯罪之行為者，皆為正犯」，修法後將完全未參與犯罪行為
    之實行之陰謀共同正犯及預備共同正犯刪除。而本件被告與
    謝浙龍就上開犯行，有犯意聯絡及行為分擔，不論依修正前
    之刑法第28條，或修正後之刑法第28條之規定，均構成共同
    正犯，對被告而言並無有利或不利之情形，自不生新舊法比
    較之問題，應逕依修正後之刑法第28條，論以共同正犯。
三、核被告所為，係犯刑法第277 條第1 項之傷害罪。其於密接
    時地先後傷害告訴人乙○○及甲○○○，屬接續犯，而為包
    括之一罪（最高法院86年臺上字第3295號判例意旨參照）。
    又被告就上開傷害犯行，與邱鳳英、邱淑芬有犯意聯絡、行
    為分擔，均應論以共同正犯。
四、本件原審認被告罪證明確予以論科，固非無見，惟查：中華
    民國96年罪犯減刑條例業於96年7 月16日公佈施行，本件被
    告犯罪時間在96年4 月24日以前，合於中華民國96年罪犯減
    刑條例，應減其宣告刑2 分之1 ，上訴人不服原審判決提起
    上訴，雖無理由，惟原判決既未及預見減刑而對被告論罪科
    刑，自屬未洽，應予撤銷改判。爰審酌被告為追討債務而與
    告訴人發生爭執，即共同傷害告訴人之身體，及迄今未能與
    告訴人達成和解等一切情狀，量處如主文所示之刑，並均諭
    知易科罰金折算標準（按被告行為時刑法第41條第1 項前段
    規定：「犯最重本刑為5 年以下有期徒刑以下之刑之罪，而
    受6 個月以下有期徒刑或拘役之宣告，因身體、教育、職業
    、家庭之關係或其他正當事由，執行顯有困難者，得以1 元
    以上3 元以下折算1 日，易科罰金。」，又被告行為時之易
    科罰金折算標準，依廢止前罰金罰鍰提高標準條例第2 條前
    段規定，就其原定數額提高為100 倍折算1 日，則本件受刑
    人行為時之易科罰金折算標準，應以銀元300 元折算1 日，
    經折算為新臺幣後，應以新臺幣900 元折算為1 日。惟95
    年7 月1 日施行之修正後刑法第41條第1 項前段則規定：「
    犯最重本刑為5 年以下有期徒刑以下之刑之罪，而受6 個月
    以下有期徒刑或拘役之宣告者，得以新臺幣1 千元、2 千元
    或3 千元折算1 日，易科罰金。」比較修正前後之易科罰金
    折算標準，以95年7 月1 日修正公佈施行前之規定，較有利
    於被告，則應依刑法第2 條第1 項前段，適用修正前刑法第
    41條第1 項前段規定，定其易科罰金之折算標準），以資懲
    戒。又被告所犯合於中華民國96年罪犯減刑條例第2 條第1
    項第3 款所定減刑條件，業如上述，依法減其宣告刑2 分之
    1 ，並均諭知易科罰金折算標準，附此敘明。
據上論斷，應依刑事訴訟法第455 條之1 第1 項、第3 項、第36
9 條第1 項前段、第364 條、第299 條第1 項前段，刑法第2條
第1 項前段、第28條、第277 條第1 項、修正前刑法第41條第1
項前段，罰金罰鍰提高標準條例第1 條前段、廢止前罰金罰鍰提
高標準條例第2 條，中華民國96年罪犯減刑條例第2 條第1 項第
3 款、第7 條，判決如主文。
本案經檢察官劉慕珊到庭執行職務。
中　　華　　民　　國　　96　　年　　8　　月　 　21　　日
                  刑事第七庭  審判長法　官　李淑惠
                                    法  官  林俊寬
                                    法  官  張茹棻
以上正本證明與原本無異。
本件不得上訴。
中　　華　　民　　國　　96　　年　　8 　　月　　21　　日
                                    書記官  陳惠玲
附錄本判決論罪科刑法條：
刑法第277條
（普通傷害罪）
傷害人之身體或健康者，處 3 年以下有期徒刑、拘役或 1 千元
以下罰金。
犯前項之罪因而致人於死者，處無期徒刑或7 年以上有期徒刑；
致重傷者，處3 年以上10年以下有期徒刑。
